臺灣板橋地方法院刑事判決　　　　　　 94年度交易字第139號
公　訴　人　臺灣板橋地方法院檢察署檢察官
被　　　告　乙○○
　　　　　　　　　　　2
選任辯護人　周炳榮律師
上列被告因過失傷害案件，經檢察官提起公訴（94年度偵字第74
82號）及移送併辦（94年度偵字第11748 號），本院判決如下：
    主  文
乙○○從事業務之人，因業務上之過失傷害人致重傷，處拘役伍
拾日，如易科罰金，以佰元折算壹日。
    事  實
一、乙○○係盛安交通有限公司（設於台北縣樹林市○○街七十
    巷八號）之大貨車司機，平時以駕駛車牌號碼GD-736號營業
    大貨車為業，為從事駕駛業務之人。民國九十三年十月二十
    一日中午，乙○○駕駛上開GD-736號營業大貨車，沿台北縣
    土城市○○路往三峽方向由東往西行駛，同日中午十二時五
    十分許，行經台北縣土城市○○路與民權街口時，本應注意
    車前狀況，隨時採取必要之安全措施，且汽車在劃有快慢車
    道分隔線之道路行駛，除起步、準備停車、臨時停車或轉彎
    外，不得行駛慢車道，而依當時天氣睛、日間自然光線、柏
    油路面乾燥、無缺陷、視距良好，並無不能注意之情形，竟
    疏未注意並無起步、準備停車、臨時停車或轉彎之情形下，
    右前車輪竟駛入慢車道，而佔用部分慢車道行駛，適丙○○
    騎乘車牌號碼RYL-567 號輕型機車同方向行駛亦行經該地，
    因疏未注意車前狀況，隨時採取必要之安全措施，致未能及
    時閃避慢車道上之污泥，因而機車車輪打滑倒地往前摔出，
    遭偏行致右前車輪已進入慢車道行駛之乙○○所駕駛之上開
    營業大貨車右前輪碰撞，丙○○因而受有兩下肢粉碎傷合併
    開放性骨折、骨盆腔開放性骨折、左下肢髖部下截肢、敗血
    症、急性腎衰竭、腹部鈍傷等傷害，經送醫治療後，其左下
    肢髖部下截肢，而使其行走及站立之功能喪失，受有已毀敗
    一肢機能之重傷害。又乙○○於駕車肇事後，犯罪未被發覺
    前，即委由路過之機車騎士甲○○以電話報警，嗣於有犯罪
    偵查權限之台北縣政府警察局土城分局交通分隊員警張澄源
    至台北縣三峽鎮財團法人恩主公醫院處理被害人丙○○本件
    車禍時，主動向警員張澄源自首犯罪，並接受裁判。
二、案經丙○○訴由臺灣板橋地方法院檢察署檢察官偵查起訴及
    移送併辦。
    理  由
一、證據能力有無之判斷：
  　按被告以外之人（包括證人、鑑定人、告訴人、被害人及共
    同被告等）於審判外之陳述雖不符刑事訴訟法第一百五十九
    條之一至第一百五十九條之四等四條之規定，而經當事人於
    審判程序同意作為證據，法院審酌該言詞陳述或書面陳述作
    成時之情況，認為適當者，亦得為證據；當事人、代理人或
    辯護人於法院調查證據時，知有刑事訴訟法第一百五十九條
    第一項不得為證據之情形，而未於言詞辯論終結前聲明異議
    者，視為有前項之同意，同法第一百五十九條之五定有明文
    。立法意旨在於傳聞證據未經當事人之反對詰問予以核實，
    原則上先予排除。惟若當事人已放棄反對詰問權，於審判程
    序中表明同意該等傳聞證據可作為證據；或於言詞辯論終結
    前未聲明異議，基於尊重當事人對傳聞證據之處分權，及證
    據資料愈豐富，愈有助於真實發見之理念，且強化言詞辯論
    主義，使訴訟程序得以順暢進行，上開傳聞證據亦均具有證
    據能力。本件證人即告訴人丙○○曾於警詢、偵查中為陳述
    ，其性質雖屬傳聞證據，且其未再於法院審理中為陳述，並
    經被告對質詰問，惟其所為之上開警詢、偵查之陳述內容，
    當事人於言詞辯論終結前並未聲明異議，依上開刑事訴訟法
    第一百五十九條之五之規定，其於警詢、偵查中之證言應具
    有證據能力。
二、被告乙○○固不否認有於上開時、地駕駛車牌號碼GD-736號
    營業大貨車發生本件交通事故，且告訴人丙○○因此受有如
    事實欄所載之傷害等事實，惟矢口否認有何業務過失致重傷
    害犯行，辯稱：告訴人丙○○當時呼氣後酒精濃度每公升○
    ‧六毫克，係酒醉騎車，且是丙○○騎到污泥上滑倒後，自
    行滑到伊右前輪處，並非伊撞到丙○○云云。經查：
  (一)被告乙○○於上開時、地駕駛車牌號碼GD-736號營業大貨車
    ，與騎乘車牌號碼RYL-567 號機車之告訴人丙○○發生本件
    交通事故，而告訴人丙○○因此受有如事實欄所載之傷害一
    節，已據被告坦認在卷（見九十四年偵字第七四八二號偵查
    卷第七頁至第十一頁、第七七頁、第八四頁、本院卷第一三
    五頁），且經證人丙○○於警詢及偵查中、證人即現場目擊
    者甲○○於警詢及偵審中證述甚明，並有道路交通事故現場
    草圖、道路交通事故現場圖、道路交通事故調查報告表(一)、
    (二)、長庚紀念醫院九十三年十一月二日出具之診斷證明書各
    一紙暨事故現場照片三十六幀附卷可稽，自堪信為真實。
  (二)告訴人丙○○所騎乘之上開機車於上揭時地係因地面污泥，
    以致打滑倒地而滑行一節，已據證人甲○○於警詢時證述：
    「當時我沿土城市○○路往三峽方向直行，在車禍現場我看
    到RYL- 567號機車，機車直接壓上污泥未做閃避動作，就滑
    倒向前滑行，此時雙方車輛成平行直行，機車滑倒後地上馬
    上起了一片沙塵，之後我就看不清楚了」等語甚明（見九十
    四年度偵字第七四八二號偵查卷第三三頁、第三四頁），再
    觀諸道路交通事故現場圖中之機車刮地痕、輪胎印痕及事故
    現場照片中事故發生後兩車停放位置（見同上偵查卷第四九
    頁編號三、四照片）、告訴人丙○○所騎乘上開機車所殘留
    之污泥（見同上偵查卷第六二頁編號二九、三十照片）等，
    可知告訴人丙○○所騎乘之上開機車之倒地位置係在慢車道
    上，且該時被告所駕駛之上開營業大貨車仍在快車道上，尚
    未駛入慢車道，自不可能撞擊告訴人丙○○，況苟告訴人丙○○所騎乘之機車係遭被告自後方追撞，則該機車自不可能
    倒地於被告所駕駛之上開營業大貨車後方，又若係從旁擦撞
    ，則被告則不可能向前滑行達十公尺遠以上，而到被告所駕
    駛上開營業大貨車右前輪前方，更遑論機車尚能保持完整，
    益徵證人甲○○所述洵屬非虛。
  (三)又被告是否有撞擊或輾壓告訴人丙○○？參以上開編號七、
    八、九、十四照片（見本院卷第五一頁、第五二頁、第五四
    頁），告訴人丙○○因本件交通事故所流之血跡係在被告所
    駕駛之上開營業大貨車之右前車輪前方，而該右前車輪接近
    地面部分亦沾有血跡，惟該車輪其他部位及側邊地面，並無
    血跡，顯見告訴人丙○○於本件交通事故發生時，係倒在被
    告所駕駛上開營業大貨車右前車輪前方，可證被告所駕駛之
    上開營業大貨車並未輾壓過告訴人丙○○，否則告訴人丙○○之腿部遭輾壓受力，血跡理應噴灑於上開營業大貨車之右
    前車輪，該車輪必然大多沾有血跡，且車輪下方或側邊地面
    ，亦應留有血跡，而告訴人丙○○更不可能於事故發生時仍
    位於該右前車輪前方，此亦經證人甲○○於偵審中證述：「
    我騎機車過去就看到丙○○躺在乙○○貨車右前方輪胎前面
    」、「（問：丙○○有被乙○○貨車壓到？）沒有。我覺得
    是丙○○騎機車跌倒。丙○○大腿橫在輪子前面，但是身體
    在車子外面。但是我沒有看到陳到底是被撞或是自己跌倒的
    ，丙○○沒有被乙○○貨車輾過去」（以上均見九十四年度
    偵字第七四八二號偵查卷第七六頁）、「（問：丙○○跌倒
    時候你有看到貨車？）有。貨車在左邊，丙○○仍在貨車右
    前輪前面」（見同上偵查卷第八三頁）、「（問：你剛剛所
    述有看到車禍的情形，是什麼情形？）是車禍碰撞之後的情
    形，就是人在右前車輪的地方」、「（問：可否描述被害人
    受傷的狀況？）不清楚了，大腿都是血，但是被害人意識是
    清楚的，因為他有遮住重點部位，過五分鐘後，我就離開了
    」、「（問：大腿都是血的情形，是否有經過輾壓過去的情
    形？）沒有」（以上均見本院卷第一一○頁）等語明確。然
    告訴人丙○○如非遭被告所駕駛之上開營業大貨車右前車輪
    碰撞，則該營業大貨車右前車輪接近路面部分自不可能沾有
    如照片所示之血跡，且地面之血跡與車輪間亦不可能如此密
    接，足徵被告所駕駛上開營業大貨車在煞停時應已碰撞到因
    閃避污泥不及而摔在該處之告訴人丙○○。
  (四)按汽車行駛時，駕駛人應注意車前狀況及兩車併行之間隔，
　　並隨時採取必要之安全措施；又四輪以上汽車在劃有快慢車
  　道分隔線之道路行駛，除起步、準備停車、臨時停車或轉彎
    外，不得行駛慢車道。但設有快慢車道分隔島之道路不在此
　　限，道路交通安全規則第九十四條第三項、第九十五條第二
  　項分別定有明文。被告考領有職業客車之駕駛執照，有證號
    查詢汽車駕駛人資料一件附卷可稽，是被告對於上開規定應
    知之甚詳，駕車時本應具有上揭注意義務，又依當時客觀情
    形天氣晴、日間自然光線、柏油路面乾燥、無缺陷、視距良
    好，已如前述，並無不能注意之情形，竟疏未注意汽車不得
    行駛慢車道之規定，因而肇事導致告訴人丙○○受有前揭傷
    害，被告具有過失，固堪認定（公訴人漏未論及被告有不得
    行駛慢車道，違反道路交通安全規則之過失，應予補充）。
    惟按汽車行駛時，駕駛人應隨時注意車前狀況，並隨時採取
    必要之安全措施，已如前述，以告訴人丙○○為成年人之智
    識、能力，且亦係考領有重型機車駕駛執行之人，有證號查
    詢機車駕駛人資料一件在卷足憑，並依當時客觀情形當時天
    氣睛、日間自然光線、柏油路面乾燥、無缺陷、視距良好，
    且事故現場之環河路，為平坦、筆直道路之情況，有上開道
    路交通事故現場草圖、道路交通事故現場圖、道路交通事故
    調查報告表及現場照片等件可參，足認本件交通事故發生當
    時之客觀狀況，並無不能注意之情事，告訴人丙○○竟疏未
    注意慢車道上之污泥，致未能及時閃避、滑倒後摔出，而遭
    右前車輪佔用慢車道之乙○○所駕駛之上開營業大貨車碰撞
    ，肇致本件交通事故，顯見告訴人丙○○並未遵守前開注意
    車前狀況、隨時採取必要安全措施之規定，故其就本件交通
    事故與有過失，又如非其未注意車前狀況而滑倒並往前摔出
    ，自不可能遭僅佔用部分慢車道之被告所駕駛上開營業大貨
    車撞擊，是其過失責任大於被告，亦堪認定，而告訴人丙○○違反上開道路交通安全規則，經台灣省台北縣區車輛行車
    事故鑑定委員會鑑定結果，亦同此見解，有該委員會北縣鑑
    字第931902號鑑定意見書一件在卷可按。至該鑑定意見雖認
    被告並無肇事因素，惟從上開道路交通事故現場草圖、道路
    交通事故現場圖、道路交通事故調查報告表及現場照片等件
    可知，被告所駕駛上開營業大貨車業已偏行，且右前車輪已
    駛入慢車道而佔用部分慢車道，再參以告訴人丙○○倒地處
    ，適係被告所駕駛上開營業大貨車之右前車輪處，可知係在
    慢車道上，已如前述；苟被告所駕駛之上開營業大貨車遵守
    道路交通安全規則，未偏行而將右前車輪駛入慢車道，自不
    可碰撞因閃避污泥不及而倒地之告訴人丙○○，是被告尚難
    謂無過失情事。另本件道路交通事故經送臺灣省車輛行車事
    故覆議鑑定委員會鑑定結果，認為本件道路交通事故係被告
    所駕駛之上開營業大貨車與告訴人所騎乘之上開機車，行經
    污泥區併行行駛時，互未注意保持安全間隔發生擦撞肇事之
    可能性較大，雖有該委員會九十四年三月二十八日府覆議字
    第0940200064號函一件附卷足稽，然該鑑定意見僅謂「可能
    性較大」，並非確定之鑑定，尚難憑為不利於被告之認定。
    況告訴人丙○○於上揭時地係因騎乘上開機車時未注意地面
    污泥，以致車輪打滑倒地而摔出，並非遭被告撞擊或擦撞才
    倒地一節，已如前述，故此鑑定意見尚難採取，公訴人同採
    此見解，自亦不足取。末查告訴人丙○○因本件道路交通事
    故受有前開傷害，已如前述，堪認被告之過失與告訴人丙○○所受傷害之間，具有相當因果關係。而告訴人丙○○就本
    件交通事故之發生及損害之擴大，雖亦有過失，且為主因，
    惟此仍不得解免被告過失罪責。
  (五)末按毀敗一肢以上之機能之傷害，為重傷，刑法第十第四項
    第四款定有明文，查告訴人丙○○因本件道路交通事故受傷
    致左下肢髖部下截肢，有前開長庚紀念醫院之診斷證明書及
    告訴人丙○○截肢後之照片（見同上偵查卷第九三頁至九五
    頁）可參，足徵其行走及站立之功能業已喪失，依前開規定
    ，顯見告訴人係受有已毀敗一肢機能之重傷害。
  (六)至被告雖辯稱告訴人丙○○於事故發生後送醫檢驗結果，呼
    氣後酒精濃度每公升○‧六毫克，係酒醉騎車云云，然告訴
    人丙○○於本件道路交通事故發生後，經送往財團法人恩主
    公醫院診治，並經抽取血液檢驗，認其血液內酒精濃度為六
    mg/dl 一節，業經告訴人丙○○於警詢時陳述甚明（見同上
    偵查卷第二三頁），且有該醫院急診報告黏貼紙頁一紙附卷
    可稽，此血液內酒精濃度經換算為呼氣後酒精濃度尚不符飲
    酒後駕車之程度，被告顯係誤認告訴人丙○○前開警詢筆錄
    中之「血液測定為0.6 毫克／公升」為呼氣後酒精濃度，故
    其此部分辯詞，實無可採。
  (七)綜上所述，被告所辯，均無足採信。本件事證明確，被告犯
    行洵堪認定。
四、被告係受僱於盛安交通有限公司之大貨車司機，平時以駕駛
    車牌號碼GD-736號營業大貨車為業，於上揭時、地駕駛前開
    營業大貨車從板橋市○○路高鐵工地載運水泥塊欲至三峽，
    已據被告於警詢時陳明在卷（見偵查卷第八頁），為從事駕
    駛業務之人。核被告所為，係犯刑法第二百八十四條第二項
    後段之業務過失致人重傷害罪。又被告於駕車肇事後，犯罪
    未被發覺前，即委由證人甲○○以電話報警，嗣於有犯罪偵
    查權限之台北縣政府警察局土城分局交通分隊員警張澄源至
    台北縣三峽鎮財團法人恩主公醫院處理告訴人丙○○本件車
    禍時，主動向警員張澄源自首犯罪，並接受裁判，有台北縣
    政府警察局土城分局道路交通事故肇事人自首情形記錄表可
    參，應依刑法第六十二條前段減輕其刑。至檢察官移送併辦
    部分（即九十四年度偵字第一一七四八號），核與本件起訴
    之犯罪事實相同，為同一案件，本院自得併予審理，亦附此
    敘明。審酌被告於八十一年間已有因駕駛業務過失傷害之犯
    罪前科，有臺灣高等法院被告前案紀錄表一件附卷可稽，更
    應謹慎駕駛，竟於駕駛營業大貨車行經有污泥區○道路，本
    應注意依道路交通安全規則，行駛於自己之車道，以免影響
    行駛於有污泥之慢車道車輛，而其非但未謹慎注意，反偏行
    致右前輪佔用慢車道，進而碰撞因不及閃避污泥摔倒該地之
    告訴人丙○○，且告訴人丙○○因本件交通事故所受傷害非
    輕，告訴人丙○○與有過失，惟念被告僅其所駕駛右前車輪
    偏入慢車道內，情節非重，過失責任遠輕於告訴人丙○○，
    且坦承部分犯行，態度尚可，並於事故發生後與告訴人洽談
    和解事宜，又先行給付新臺幣三十萬元（有收據一紙附於本
    院卷第四十頁可稽），係因雙方對於賠償金額無法達成合意
    ，以致未能達成民事和解等一切情狀，從輕量處如主文所示
    之刑，並諭知易科罰金之折算標準。
據上論斷，應依刑事訴訟法第二百九十九條第一項前段，刑法第
二百八十四條第二項後段、第六十二條前段、第四十一條第一項
前段，罰金罰鍰提高標準條例第一條前段、第二條，判決如主文
。
本案經檢察官林俊儀到庭執行職務。
中　　華　　民　　國　　94　　年　　12　　月　　27　　日
                  交通法庭      審判長法　官  陳坤地
                                      法  官  朱嘉川
                                      法  官  李麗珠
以上正本證明與原本無異
如不服本判決應於送達後10日內向本院提出上訴狀
                                書記官　王麗雯
中　　華　　民　　國　　94　　年　　12　　月　　27　　日
附錄本案論罪科刑法條全文：
刑法第二百八十四條
因過失傷害人者，處六月以下有期徒刑、拘役或五百元以下罰金
，致重傷者，處一年以下有期徒刑、拘役或五百元以下罰金。
從事業務之人，因業務上之過失傷害人者，處一年以下有期徒刑
、拘役或一千元以下罰金，致重傷者，處三年以下有期徒刑、拘
役或二千元以下罰金。
